【裁判字號】    99,交抗,889
【裁判日期】    991025
【裁判案由】    聲明異議
【裁判全文】
臺灣高等法院臺中分院刑事裁定         99年度交抗字第889號
抗  告  人
即受處分人  甲○○
上列抗告人因違反道路交通管理處罰條例案件，不服臺灣苗栗地
方法院中華民國99年9月3日就原處分機關竹監苗字第裁54-F0000
0000號裁決書所為裁定部分（99年度交聲字第335號），提起抗
告，本院裁定如下：
    主  文
抗告駁回。
    理  由
一、原裁定意旨略以：異議人即受處分人甲○○於民國98年4月
    20日21時1分許，騎乘車牌號碼ML5-218號機車，行經苗栗縣
    苗栗市○○○路與龍岡道口處，為苗栗縣警察局交通警察隊
    警員舉發「酒後駕車拒絕接受測試酒精濃度」之違規，原處
    分機關遂依道路交通管理處罰條例第35條第1項第1款、第24
    條第1項第2款、第35條第4項暨舉發違反道路交通管理事件
    統一裁罰標準及處理細則第41條第4項等規定，於99年4月26
    日掣開竹監苗字第裁54-F00000000號裁決書，裁處異議人罰
    鍰新臺幣（下同）6萬元、吊銷駕駛執照、3年內不得考領駕
    駛執照。而異議人係於99年4月26日親至原處分機關臨櫃收
    受上開裁決書，此有交通部公路總局新竹區監理所苗栗監理
    站送達證書影本1份在卷可稽（見原審卷第7頁），則其欲對
    上開處分聲明不服，自應於裁決書合法送達之翌日即99年4
    月27日起算，至遲應於99年5月17日止（因末日99年5月16日
    適逢星期日，故不算入，而延至同年5月17日即星期一），
    向原處分機關提出聲明異議狀，方屬合法。惟異議人竟遲至
    99年8月10日始向原處分機關遞狀聲明異議，有其聲明異議
    狀之收文章戳記可證，故其此部分之聲明異議顯已逾期，不
    合法律上程式，且無從補正，自應將異議人之異議駁回等語
    。
二、抗告意旨則略以：抗告人於99年4月20日騎乘ML5-218號重型
    機車酒駕違規，已於99年4月22日繳完無照駕駛罰緩，又苗
    栗地院將抗告人之異議駁回，如此無照駕駛罰緩已繳也要吊
    扣駕照，這樣變成雙重罰，顯然不合理，懇請不要吊扣職業
    聯結駕照，以維持本人生計。
三、按受處分人，不服第8條主管機關所為之處罰，得於接到裁
    決書之翌日起20日內，向管轄地方法院聲明異議；交通法庭
    認聲明異議不合法律上之程式或其異議權已經喪失者，應以
    裁定駁回之，道路交通管理處罰條例第87條第1項、道路交
    通案件處理辦法第18條前段分別定有明文。故受處分人自應
    於上開規定之期間內向法院聲明異議，倘受處分人逾期異議
    ，即於法不合，法院即應裁定駁回。次按違反道路交通管理
    事件統一裁罰標準及處理細則第5條規定，處理違反道路交
    通管理事件，有關文書之送達程序，依行政程序法之規定；
    而駕駛人因交通違規事件，經監理站依道路交通管理處罰條
    例裁處罰鍰之裁決書，其性質係屬於處理違反「道路交通管
    理」事件之行政文書，尚未達法院依道路交通案件處理辦法
    第2條第1款所稱之「聲明異議之案件」之程度，自不適用道
    路交通管理處罰條例第89條前段所指之法院受理「交通事件
    」準用刑事訴訟法之規定。從而，有關裁決書送達之程序，
    自應依違反道路交通管理事件統一裁罰標準及處理細則第5
    條之規定，即適用行政程序法有關文書送達之規定。再按，
    送達於應受送達人之住居所、事務所或營業所為之，行政程
    序法第72條第1項前段定有明文。
四、本院查：原處分機關竹監苗字第裁54-F00000000號裁決書於
    96年4月26日製成後，經抗告人於同日至原處分機關親自收
    受乙節，有該送達證書上抗告人本人之簽章可明（見原審卷
    第7頁），則該件裁決書即生合法送達之效力，抗告人自應
    於收受上開裁決書之翌日即99年4月27日起之20日內向管轄
    法院聲明異議，方屬適法。惟其竟遲至99年8月10日始向原
    處分機關遞狀聲明異議，此亦有其聲明異議狀上之收文章戳
    日期存卷可參（見原審卷第9頁），顯已逾越法定20日之不
    變期間無誤。則依「先程序後實體」之法理，本件異議程序
    既不合法定程式，法院即無從審酌實體事項之有無理由。從
    而，原裁定以抗告人聲明異議逾期為由，駁回其聲明異議，
    要無不合。本件抗告人猶執前詞提起抗告，非有理由，應予
    駁回。
據上論結，依道路交通案件處理辦法第26條、刑事訴訟法第412
條，裁定如主文。
中    華    民    國    99    年    10    月    25    日
            刑事第九庭  審判長法  官  江  德  千
                              法  官  陳  宏  卿
                              法  官  莊  深  淵
以上正本證明與原本無異。
不得再抗告。
                              書記官  陳  振  海
中    華    民    國    99    年    10    月    25    日

司法院資訊處製作；財團法人民間司法改革基金會備份。
